【裁判字號】    89,訴,432
【裁判日期】    900404
【裁判案由】    偽造文書等
【裁判全文】
臺灣板橋地方法院刑事判決                          八十九年度訴字第四三二號
    公  訴  人  臺灣板橋地方法院檢察署檢察官
    被      告  甲○○
右列被告因偽造文書等案件，經檢察官提起公訴（八十八年度偵緝字第一九三二號）
，本院判決如左：
    主  文
甲○○共同連續行使偽造私文書，足以生損害於他人，處有期徒刑陸月，如易科罰金
，以參佰元折算壹日；如附表編號一、二、三所示偽造常郁婈之署押（簽名及指印）
均沒收。
    事  實
一、甲○○因未取得駕駛執照，為租用汽車代步，並應付警方臨檢，遂與其已成年之
    男友丙○○（未據起訴）及某真實姓名年籍不詳之成年男子，共同基於變造汽車
    駕駛執照之犯意聯絡，於民國八十八年二月初，在台北市○○○路○段一０八號
    七樓之五，由甲○○提供其所有之照片一張，交予丙○○，丙○○再持至不詳地
    點轉交上開真實姓名年籍不詳之成年男子，由該成年男子於不詳地點將常郁婈之
    普通小型車汽車駕駛執照（按該執照係常郁婈所有、於八十八年一月十六日下午
    在台北市○○路附近遭竊）上照片撕下並換貼上開甲○○之照片，而變造常郁婈
    之普通小型車汽車駕駛執照一張，足以生損害於公路監理主管機關對於汽車駕駛
    執照管理之正確性及常郁婈本人；隔一個星期後，該成年男子將該變造後之汽車
    駕駛執照交付丙○○，丙○○再將該汽車駕駛執照持至台北市○○○路○段一０
    八號七樓之五轉交甲○○。其後，甲○○與丙○○基於行使變造之上開汽車駕駛
    執照及行使偽造私文書之犯意聯絡，甲○○並基於概括之犯意，於八十八年二月
    十三日晚上十一時許，渠二人共同至台北市○○街一一０之二號一樓「集壕通信
    有限公司（下稱集壕公司）」，向該通信公司不知情之已成年營業人員提示變造
    之上開常郁婈汽車駕駛執照一張，佯稱甲○○即係常郁婈本人，欲申請使用和信
    電訊股份有限公司（下稱和信公司）之行動電話門號，而行使該變造之常郁婈駕
    駛執照，足以生損害於和信公司、集壕公司及常郁婈本人；甲○○與丙○○並利
    用該營業人員於附表編號一所示和信公司之「和信ONLINE服務申請表」之個人客
    戶資料欄內填載常郁婈之年籍資料，甲○○再於該服務申請表上申請人簽章欄內
    偽造常郁婈之簽名（因每份申請表為一式四聯，共分白色客服聯，紅色代理商聯
    ，黃色經銷商聯，綠色用戶聯，採複寫方式，故甲○○於該申請表上偽簽常郁婈
    之姓名一次，即同時各產生四枚偽造之簽名），而偽造常郁婈名義之上開「和信
    ONLINE服務申請表」，表示常郁婈向和信公司申請承租使用行動電話門號，並持
    請上開營業人員交由和信公司，申請辦理使用0000000000號行動電話
    門號之手續，而行使上開偽造之「和信ONLINE服務申請表」，足以生損害於和信
    公司對於行動電話管理之正確性及集壕公司暨常郁婈本人；上開營業人員因此將
    0000000000號行動電話ＳＩＭ卡交付甲○○（該ＳＩＭ卡由丙○○取
    走，甲○○未撥打使用該門號）。甲○○復意圖為自己不法之所有，並承前概括
    之犯意，於八十八年二月十五日下午一時許，至台北縣新莊市○○路六０一號「
    永聯小客車租賃有限公司（下稱永聯公司）」，向該公司不知情之已成年負責人
    乙○○提示變造之上開常郁婈汽車駕駛執照一張，佯稱自己即係常郁婈本人，欲
    承租使用車牌號碼ＦＦ─四九一五號自用小客車一輛，而行使該變造之常郁婈駕
    駛執照，足以生損害於永聯公司及常郁婈本人；甲○○並利用乙○○於附表編號
    二所示「汽車出租約定切結書」及編號三所示「汽車出租單」之承租人資料欄內
    填載常郁婈之年籍資料，甲○○再於該「汽車出租約定切結書」上租車人姓名欄
    內及切結書人簽名欄內偽造常郁婈之簽名及指印各二枚，並於該「汽車出租單」
    上承租人簽章欄內偽造常郁婈之簽名一枚，而偽造常郁婈名義之上開「汽車出租
    約定切結書」及「汽車出租單」各一份，表示常郁婈向永聯公司承租上開車輛使
    用，並持交乙○○，而行使上開偽造之「汽車出租約定切結書」及「汽車出租單
    」各一份，足以生損害於永聯公司及常郁婈本人，並使乙○○因此誤認甲○○即
    係常郁婈本人而交付上開車輛予甲○○。嗣甲○○未依約繳付租金及歸還上開車
    輛，經乙○○向常郁婈本人求償時始知悉上情。
二、案經永聯公司訴請台灣板橋地方法院檢察署檢察官偵查起訴。
    理  由
一、右揭事實，業據被告甲○○於本院審理時坦承不諱，核與告訴人永聯公司之代表
    人乙○○於偵審中指訴之情節相符，並據被害人常郁婈於檢察官偵查中到庭陳述
    屬實，而證人丙○○於本院審理時亦供稱：上開常郁婈之駕駛執照是伊朋友「小
    龍」拿給甲○○的等語，復有附表編號一所示和信公司之「和信ONLINE服務申請
    表」、附表編號二所示「汽車出租約定切結書」、變造之常郁綾汽車駕駛執照影
    本各一紙及附表編號三所示「汽車出租單」原本一紙附卷可稽；又附表編號二所
    示「汽車出租約定切結書」上之指紋，經內政部警政署刑事警察局鑑定結果與該
    局檔存被告甲○○之指紋卡上右拇指指紋相符，亦有該局八十八年九月十五日局
    紋字第八九二號鑑定書一份在卷可按。本案事證明確，被告之犯行洵堪認定。
二、核：被告變造常郁婈之汽車駕駛執照後，持向和信公司及永聯公司行使之行為
    ，係犯刑法第二百十六條、第二百十二條之行使變造特種文書罪。被告與已成年
    之丙○○及某真實姓名年籍不詳之成年男子間就變造特種文書犯行，有意思之聯
    絡及行為之分擔，為共同正犯。被告與丙○○間就向和信公司行使變造特種文書
    之犯行，有意思之聯絡及行為之分擔，為共同正犯。又被告變造特種文書之低度
    行為，應為其行使變造特種文書之高度行為所吸收，僅論以行使變造特種文書一
    罪。被告先後兩次行使變造特種文書之行為，時間緊接，犯罪構成要件相同，顯
    係基於概括之犯意為之，為連續犯，應依刑法第五十六條規定論以情節較重之與
    丙○○共同行使變造特種文書一罪並加重其刑。被告冒用常郁婈之名義偽造如
    附表編號一、二、三所示之申請表、切結書及出租單，並持向和信公司及永聯公
    司行使之行為，係犯刑法第二百十六條、第二百十條行使偽造私文書罪。被告與
    丙○○間就向和信公司行使如附表編號一所示之申請表之犯行，有意思之聯絡及
    行為之分擔，為共同正犯。被告利用不知情之集壕公司已成年之營業人員及永聯
    公司負責人乙○○分別填製如附表編號一、二、三所示之申請表、切結書及出租
    單，為間接正犯。被告偽造署押為偽造私文書之部分行為，而偽造私文書之低度
    行為為行使偽造私文書之高度行為所吸收，均不另論罪。被告同時偽造並行使如
    附表編號二、三所示性質相同之私文書，且侵害相同之法益，僅構成一行使偽造
    私文書罪。被告先後兩次行使偽造私文書之行為，時間緊接，犯罪構成要件相同
    ，顯係基於概括之犯意為之，為連續犯，應依刑法第五十六條規定論以情節較重
    之與江雅倫共同行使偽造私文書一罪並加重其刑。被告意圖為自己不法之所有
    ，施用詐術使永聯公司負責人乙○○陷於錯誤而交付上開車輛之行為，係犯刑法
    第三百三十九條第一項之詐欺取財罪。被告所犯上開行使變造特種文書罪、行
    使偽造私文書罪、詐欺取財罪間，有方法目的之牽連關係，為牽連犯，應依刑法
    第五十五規定從一重之與丙○○共同行使偽造私文書罪處斷。爰審酌被告之素行
    （參考卷附臺灣高等法院檢察署刑案紀錄簡覆表）、犯罪之動機、目的、手段、
    犯罪所生之危害及犯後迄未賠償被害人所受損害等一切情狀，量處如主文所示之
    刑，並諭知易科罰金之折算標準（被告行為後，刑法第四十一條業於九十年一月
    四日修正為「犯最重本刑為五年以下有期徒刑以下之刑之罪，而受六月以下有期
    徒刑或拘役之宣告，因身體、教育、職業、家庭之關係或其他正當事由，執行顯
    有困難者，得以一元以上三元以下折算一日，易科罰金。但確因不執行所宣告之
    刑，難收矯正之效或難以維持法秩序者，不在此限。」「併合處罰之數罪，均有
    前項情形，其應執行之刑逾六月者，亦同。」並於同年月十日公布施行，於同年
    月十二日生效，比較新舊法之規定，變更後之新法並無較為不利於被告之情事，
    依刑法第二條第一項前段之規定，自應適用裁判時之新法）。
三、如附表編號一、二、三所示偽造常郁婈之署押（簽名及指印），均應依刑法第二
    百十九條宣告沒收。至被告變造常郁婈駕駛執照所使用之「甲○○照片」一張，
    固為被告所有、供犯本罪所用之物，惟該變造之駕駛執照未扣案，被告陳稱已丟
    棄，因非違禁物，為免執行困難，爰不宣告沒收，附此敘明。
據上論斷，應依刑事訴訟法第二百九十九條第一項前段，刑法第二十八條、第五十六
條、第二百十六條、第二百十二條、第二百十條、第三百三十九條第一項、第五十五
條、第二條第一項前段、修正後刑法第四十一條第一項、刑法第二百十九條，罰金罰
鍰提高標準條例第一條前段、第二條，判決如主文。
本案經檢察官葉奇鑫到庭執行職務。
中    華    民    國      九十      年        四      月      四        日
                                      臺灣板橋地方法院刑事第三庭
                                          法  官  樊  季  康
右正本證明與原本無異。
如不服本判決，應於判決送達後十日內，向本院提出上訴狀。
                                          書記官  馬  秀  芳
中    華    民    國      九十      年        四      月      十        日
附錄本案論罪科刑主要法條：
刑法第二百十條
偽造、變造私文書，足以生損害於公眾或他人者，處五年以下有期徒刑。
刑法第二百十二條
偽造、變造護照、旅券、免許證、特許證及關於品行、能力、服務或其他相類之證書
、介紹書，足以生損害於公眾或他人者，處一年以下有期徒刑，拘役或三百元以下罰
金。
刑法第二百十六條
行使第二百十條至第二百十五條之文書者，依偽造、變造文書或登載不實事項或使登
載不實事項之規定處斷。
刑法第三百三十九條第一項
意圖為自己或第三人不法之所有，以詐術使人將本人或第三人之物交付者，處五年以
下有期徒刑、拘役或科或併科一千元以下罰金。
以前項方法得財產上不法之利益或使第三人得之者亦同。
前二項之未遂犯罰之。
前二項之未遂犯罰之。
附表：
┌──┬───────────┬───────────┬──────┐
│編號│偽造之文書名稱        │偽造之署押及數量      │備        註│
│    │                      │                      │            │
├──┼───────────┼───────────┼──────┤
│一  │和信電訊股份有限公司用│申請人簽章欄內偽造「常│            │
│    │戶編號「0-000000」之「│郁婈」之簽名（因每份申│            │
│    │和信ONLINE服務申請表  │請表為一式四聯，採複寫│            │
│    │                      │方式，故一次偽造即同時│            │
│    │                      │產生四枚偽造之簽名）。│            │
├──┼───────────┼───────────┼──────┤
│二  │永聯小客車租賃有限公司│租車人姓名欄及切結書人│            │
│    │之「汽車出租約定切結書│簽名欄內偽造「常郁婈」│            │
│    │」                    │之簽名及指印各二枚。  │            │
├──┼───────────┼───────────┼──────┤
│三  │永聯小客車租賃有限公司│承租人簽章欄內偽造「常│            │
│    │之「汽車出租單」      │郁婈」之簽名一枚。    │            │
└──┴───────────┴───────────┴──────┘


司法院資訊處製作；財團法人民間司法改革基金會備份。
